臺灣臺北地方法院民事判決　　　　　　　　　 　九十一年度婚字第三二二號
　　原　　　告　甲○○
　　被　　　告　乙○○
右當事人間請求履行同居事件，本院判決如左：
    主      文
被告應與原告同居。
訴訟費用由被告負擔。
    事      實
甲、原告方面：
一、聲明：如主文所示。
二、陳述：兩造於民國九十年三月十八日結婚，並於同年六月九日，在台北市○○○
    路豪園餐廳宴請友人。事後第三天即前往歐洲蜜月旅行，旅行途中被告卻要求離
    婚，但原告不同意。同年六月二十三日返國後，被告即回娘家居住，迄今未履行
    同居義務。原告經由各種管道規勸被告均無效果，被告顯然違背同居義務，為此
    依民法第一千零一條規定提起本件訴訟等。
三、證據：提出戶籍謄本一份、郵局存證信函影本一份。
乙、被告方面：
一、聲明：原告之訴駁回。
二、陳述：被告於結婚前一個半月左右，無意間發現原告無任何存款，並且信用卡欠
    款達新台幣二十萬元，並且在有欠款未付情況下，仍大肆裝潢房子。原告與被告
    交往期間即對自己財務狀況避而不談，被告原以為原告有正當職業應不會有此狀
    況發生，但因當時兩人已共同購買位於萬大路之國民住宅一戶，所支付價款是由
    雙方父母平均負擔，被告為避免不結婚所可能衍生問題及要負擔原告父母所支付
    之房屋價金，並認為原告若能改正花錢不知節制之行為，尚可與其組成家庭，遂
    同意結婚。但原告婚後不但沒有改變對金錢之使用習慣，且對被告採取對抗態度
    ，種種生活細節均不與被告協調配合，被告失望之餘，無法忍耐，才與原告分居
    ，被告有不履行通居之正當理由。
    理      由
一、本件兩造於九十年三月十八日結婚，婚後原同住在台北市○○區○○路四二三巷
    三十二弄九號二樓，被告於同年六月二十三日，即返回娘家居住，迄今未履行同
    居之事實，有原告所提出之戶籍謄本記事欄記載、原告要求被告履行同居之存證
    信函一份等為證，並為被告所不爭執，足信為真實。但被告另以：是因為告之用
    錢習慣不好，且生活上原告對被告採對抗態度，生活細節無法協調配合，有不能
    同居之正當理由等語置辯。故本件爭點應在被告有無不履行同居之正當理由？
二、經查，被告主張原告曾有信用卡欠款未還、另裝潢房子等事實，為原告所不爭執
    。但所謂有不能同居之正當理由，應指夫妻之一方，因特定事由，如留學、服役
    、患病而實際上不同同居；或因同居對其人格尊嚴或人身安全有所侵害，如夫妻
    之一方有肢體或言語暴力，或一方有令人無法忍受之生活上惡習等。本件被告之
    理財觀念、方法雖可能有不當之處，但此不僅為被告婚前所知悉（詳本院九十一
    年五月二十二日審判筆錄），且兩人剛結婚不久，對彼此生活習慣、用錢方法都
    應相互了解、體諒或協調，不應新婚不久即以對方有信用卡欠款或對家中裝潢意
    見無法一致，即返回娘家居住。被告以此為不履行同居義務之理由，難謂正當。
三、另按當事人主張於己有利之事實者，就其事實有舉證之責任，民事訴訟法第二百
    七十七條定有明文。故被告主張有不堪同居之事實，必須就該事實負提出證據證
    明之責任。被告雖另以：生活上原告對其採對抗態度，生活細節無法協調配合等
    語，作為不同同居之事由，但被告對此又無法舉證以明其說，故被告此部份主張
    亦不可採。
四、按夫妻互負同居之義務民法第一千零一條有明文規定。被告竟不履行同居義務，
    又無不能履行同居義務之正當理由，是原告本於夫妻關係，訴請被告履行同居，
    依法應予准許。
五、兩造其餘主張及所提證據，不影響本件判斷，即毋庸一一贅述。
六、結論：本件原告之訴為有理由，依民事訴訟法第七十八條，判決如主文。
中　　　華　　　民　　　國　　九十一　　年　　　五　　月　　二十二   　日
　　　　　　　　　　　　家事法庭法　　　官　　蔡　坤　湖
右正本證明與原本無異。
如對本判決上訴，須於判決送達後二十日之不變期間內，向本院提出上訴狀。
　　　　　　　　　　　　　　　　書　記　官　　林　寶　春
中　　　華　　　民　　　國　　九十一　　年　　　五　　月　　二十七　 　日
